臺灣屏東地方法院刑事判決　　　　　　 100年度訴字第1189號
公　訴　人　臺灣屏東地方法院檢察署檢察官
被　　　告　鄭華勝
上列被告因違反毒品危害防制條例案件，經檢察官提起公訴（10
0 年度毒偵字第1660號），本院於準備程序進行中，因被告就被
訴事實為有罪之陳述，經告知簡式審判程序意旨，並聽取公訴人
及被告之意見後，本院合議庭裁定由受命法官獨任依簡式審判程
序審理，判決如下：
     主  文
鄭華勝施用第一級毒品，累犯，處有期徒刑拾壹月，扣案之第一
級毒品海洛因壹包（含包裝袋，驗前淨重為零點零柒零公克，驗
後淨重為零點零陸零公克），沒收銷燬之；又施用第二級毒品，
累犯，處有期徒刑伍月。應執行有期徒刑壹年貳月，扣案之第一
級毒品海洛因壹包（含包裝袋，驗前淨重為零點零柒零公克，驗
後淨重為零點零陸公克），沒收銷燬之。
     事  實
一、鄭華勝前因施用毒品案件，經本院以92年度毒聲字第1247號
    裁定送觀察、勒戒，認無繼續施用之傾向，於民國92年9 月
    23 日 執行完畢釋放出所，並由臺灣屏東地方法院檢察署（
    下稱屏東地檢署）檢察官以92年度毒偵字第1482號為不起訴
    處分確定。復於前揭觀察、勒戒執行完畢釋放後5 年內之95
    年間，因施用第一級毒品案件，經本院以95年度訴字第 284
    號判決判處有期徒刑1 年2 月，嗣撤銷上訴而確定，再經本
    院以96年度聲減字第16號判決減刑2 分之1 ，而於96年7 月
    16 日 執行完畢出監。詎猶不知戒毒毒癮，明知海洛因、甲
    基安非他命分別屬毒品危害防制條例第2 條第2 項之第一級
    、第二級毒品，不得持有及施用，竟分別基於施用第一級、
    第二級毒品之犯意，於100 年7 月11日下午6 時30分許（原
    起訴書誤載為100 年7 月12日，業經公訴人當庭更正），在
    屏東縣內埔鄉某土地公廟內，先將海洛因置入針筒內摻水稀
    釋後，以注射手臂血管之方式，施用第一級毒品海洛因1 次
    後；再將甲基安非他命置入玻璃球內，以火燒烤並吸食其煙
    霧之方式，施用第二級毒品甲基安非他命1 次。嗣於同年月
    13 日 下午11時許，在屏東縣內埔鄉振豐村瀧觀巷203 號前
    ，因行跡可疑為警盤查，當場查獲其用餘之海洛因1 包（含
    包裝袋，驗前淨重0.070 公克，驗後淨重0.060 公克）。鄭
    華勝即在具偵查犯罪權限之警察機關尚未發覺其有前揭施用
    第二級毒品犯罪前，主動供出其有施用第二級毒品之犯行，
    並願接受法院裁判。員警復徵得其同意後採尿送驗，鑑驗結
    果呈海洛因及甲基安非他命代謝後之陽性反應，始悉上情。
二、案經屏東縣政府警察局內埔分局（下稱內埔分局）報告屏東
    地檢署檢察官偵查起訴。
    理  由
一、本件被告鄭華勝所犯非死刑、無期徒刑、最輕本刑為3 年以
    上有期徒刑之罪，或高等法院管轄第一審之案件，被告於本
    院準備程序進行中，就被訴事實為有罪之陳述，經告以簡式
    審判程序之旨，並聽取檢察官、被告之意見後，本院合議庭
    裁定由受命法官獨任進行簡式審判程序，是本件之證據調查
    ，依刑事訴訟法第273 條之2 規定，不受同法第159 條第 1
    項、第161 條之2 、第161 條之3 、第163 條之1 及第 164
    條至第170 條規定之限制，合先敘明。
二、訊據被告對於上揭時、地，分別施用第一級毒品海洛因及第
    二級毒品甲基安非他命之事實，坦承不諱（見內埔分局刑案
    偵查卷宗第1 頁背面、屏東地檢署100 年度毒偵字第1660號
    偵查卷宗及本院卷第23頁背面與第29頁）；而被告為警查獲
    所採之尿液檢體，經送正修科技大學超微量研究科技中心以
    酵素免疫分析法及氣相層析質譜法檢驗結果，呈現海洛因代
    謝後之可待因、嗎啡陽性反應，及甲基安非他命之陽性反應
    ，此有該中心100 年7 月28日尿液檢驗報告（原始編號：內
    警0000000 號）、內埔分局偵辦涉嫌毒品危害防制條例案送
    驗尿液及年籍對照表（尿液編號：內警0000000 號）1 份（
    參見前揭屏東地檢署偵查卷宗第20頁、內埔分局刑案偵查卷
    宗第27頁）在卷可稽；且扣案之白色粉末1 包，經送高雄市
    凱旋醫院鑑驗之結果，確含有第一級毒品海洛因成分（含包
    裝袋，驗前淨重0.070 公克、驗後淨重0.060 公克）無訛，
    有該醫院100 年8 月9 日高市凱醫驗字第16848 號鑑定書 1
    份（送檢案號：0000000000，參見前揭屏東地檢署偵查卷宗
    第21頁）附卷可佐；此外，復有內埔分局搜索扣押筆錄、扣
    押物品目錄表、內埔分局偵辦涉嫌毒品危害防制條例毒品初
    部檢驗報告單、內埔分局毒品類初步檢驗結果報告表、採尿
    同意書、甲基安非他命/ 嗎啡二合一簡易快速篩檢試劑【尿
    液、毒品原型適用】、內埔分局查獲鄭華勝毒品案相關照片
    5 張在卷可按（參見前揭內埔分局刑案偵查卷宗第5 至9 頁
    、第24頁至26頁、第28至31頁），足徵被告之自白與事實相
    符，堪予採信，其上開分別施用第一級、第二級毒品之犯行
    ，事證明確，應堪認定。
三、按施用第一級、第二級毒品均為犯罪行為，毒品危害防制條
    例第10條第1 項、第2 項定有處罰明文。故施用第一級、第
    二級毒品者，依前揭規定本均應科以刑罰。惟基於刑事政策
    ，對合於一定條件之施用者，則依同條例第20條、第23條之
    規定，施以觀察、勒戒及強制戒治之保安處分。又毒品危害
    防制條例於92年7 月9 日修正公布，自93年1 月9 日施行，
    其中第20條、第23條將施用毒品之刑事處遇程序，區分為「
    初犯」及「5 年內再犯」、「5 年後再犯」。依其立法理由
    之說明：「初犯」，經觀察、勒戒或強制戒治後，應為不起
    訴處分或不付審理之裁定；經觀察、勒戒或強制戒治執行完
    畢釋放後，「5 年內再犯」者，因其再犯率甚高，原實施之
    觀察、勒戒及強制戒治既已無法收其實效，爰依法追訴或裁
    定交付審理。至於經觀察、勒戒或強制戒治執行完畢釋放後
    ，「5 年後再犯」者，前所實施之觀察、勒戒或強制戒治已
    足以遮斷其施用毒品之毒癮，為期自新及協助其斷除毒癮，
    仍適用「初犯」規定，先經觀察、勒戒或強制戒治之程序。
    從而依修正後之規定，僅限於「初犯」及「5 年後再犯」 2
    種情形，始應先經觀察、勒戒或強制戒治程序。倘被告於 5
    年內已再犯，經依法追訴處罰，縱其第3 次（或第3 次以上
    ）再度施用毒品之時間，在初犯經觀察、勒戒或強制戒治執
    行完畢釋放5 年以後，已不合於「5 年後再犯」之規定，且
    因已於「5 年內再犯」，顯見其再犯率甚高，原實施觀察、
    勒戒或強制戒治，已無法收其實效，即應依該條例第1 條處
    罰（參見最高法院97年度第5 次刑事庭會議決議）。本件被
    告有如前揭犯罪事實欄一所載論罪科刑及執行紀錄一節，有
    全國施用毒品案件紀錄表、受觀察勒戒人毒品及前科紀錄簡
    列表、矯正簡表、臺灣高等法院在監在押全國記錄表、被告
    全國前案紀錄表（參見前揭屏東地檢署偵查卷宗第9 至10頁
    、第12頁、本院卷第4 至17頁）各1 份在卷可參，被告既於
    92年間業經觀察、勒戒，並於觀察勒戒執行完畢釋放後5 年
    內之95年間，再因施用毒品案件並經判處有期徒刑，則其再
    犯本案，揆諸上揭說明，已不符該條例第20條規範之「初犯
    」或「5 年後再犯」之情形，是其應依該條例第10條第1 項
    、第2 項處罰。公訴人提起公訴，於法並無不合，應依法論
    科。
四、按海洛因、甲基安非他命係毒品危害防制條例第2條第2項第
    1 款、第2 款所定之第一級、第二級毒品，依法均不得持有
    、施用。核被告所為，分別係犯毒品危害防制條例第10條第
    1 項之施用第一級毒品罪及同條例第10條第2 項之施用第二
    級毒品罪。被告分別持有第一級、第二級毒品後進而施用，
    其持有之低度行為均應為施用之高度行為所吸收，故均不另
    論其持有毒品罪。又被告前有如前揭犯罪事實欄所載論罪科
    刑及執行紀錄，有臺灣高等法院被告前案記錄表1 份在卷可
    考（參見本院卷第7 至29頁），其於5 年內故意再犯本件有
    期徒刑以上之2 罪，均為累犯，均應依刑法第47條第1 項之
    規定，加重其刑。又按對於未發覺之罪自首而受裁判者，得
    減輕其刑，刑法第62條前段定有明文。而所謂「發覺」，係
    指有偵查犯罪職權之公務員已知悉犯罪事實與犯罪之人而言
    ，而所謂知悉，固不以確知其為犯罪之人為必要，但必其犯
    罪事實，確實存在，且為該管公務員所確知，始屬相當。如
    犯罪事實並不存在而懷疑其已發生，或雖已發生，而為該管
    公務員所不知，僅係推測其已發生而與事實巧合，均與已發
    覺之情形有別（最高法院75年臺上字第1634號判例參照）。
    查被告於同年月13日23時許，在屏東縣內埔鄉振豐村瀧觀巷
    203 號前，因行跡可疑經警盤查，員警並當場查獲被告持有
    扣案之海洛因1 包，被告即向該警員坦承其有上揭施用海洛
    因及甲基安非他命之犯行等情，有屏東縣政府警察局內埔分
    局刑事案件報告書1 份附卷可考（見屏東地檢署偵查卷宗第
    23頁），且被告隨同警方至警局時，復於警詢中坦承其除有
    施用海洛因外，亦有於上開時間施用甲基安非他命等語，又
    查被告於警詢之訊問筆錄之製作時間為同日晚上11時30分許
    至翌日即14日早上0 時30分許，而被告採尿時間則為同年月
    14日早上0 時40分許，有前揭警詢筆錄及內埔分局偵辦涉嫌
    毒品危害防制條例送驗尿液及年籍對照表各1 份在卷足憑，
    員警既於盤查被告時業已先行發現其持有扣案之海洛因1 包
    之情，本院認彼等此時已有客觀上確切之根據，足以可為合
    理之懷疑被告涉嫌施用第一級毒品海洛因之犯行，故上開被
    告坦承施用第一級毒品海洛因之犯行部分，當無自首之適用
    ；惟就被告坦承上揭施用第二級毒品甲基安非他命之犯行，
    係於本件員警尚未掌握客觀證據足認被告確有施用第二級毒
    品甲基安非他命之犯行前所為之，是被告主動向警員供出施
    用第二級毒品甲基安非他命犯行之行為應認符合刑法第62條
    前段自首之要件，應依刑法第62條前段之規定減輕其刑，並
    依法先加後減之。爰審酌被告前業經觀察、勒戒及刑之執行
    後，猶未能體悟毒品危害其身之鉅及力求斷絕毒癮，屢次再
    為施用毒品之犯行，有上開臺灣高等法院被告前案紀錄表附
    卷可考；惟衡量被告犯後自警詢至本院審判時始終坦承犯行
    ，犯後態度良好，且施用毒品行為本質上係屬自我戕害行為
    ，反社會性程度應屬較低，又被告為人類免疫缺陷病毒患者
    ，有屏東縣警察局潮州分局解送嫌疑人健康狀況調查表1 紙
    附卷可證（見前揭內埔分局刑案偵查卷宗第32頁），而其為
    施用毒品之動機乃係基於遏止上開疾病發病時之痛楚，業據
    被告陳述在卷（見本院卷第29頁）；及其施用第一級毒品海
    洛因與第二級毒品安非他命之次數僅各為1 次等一切情狀，
    量處如主文所示之刑。另扣案之白色粉末1 包，業經法務部
    調查局鑑驗，屬第一級毒品海洛因無訛，已如前述，而包裝
    袋與其上殘留之毒品，均已難以分析剝離，俱應依毒品危害
    防制條例第18條第1 項前段規定，不問屬於犯人與否，併宣
    告沒收銷燬之，至於送鑑耗損之海洛因粉末，既均已滅失，
    自無庸再予宣告沒收銷燬之必要。
據上論斷，應依刑事訴訟法第273 條之1 第1 項、第299 條第 1
項前段，毒品危害防制條例第10條第1 項、第2 項、第18條第 1
項前段，刑法第11條前段、第47條第1 項、第62條前段、第51條
第5 款，判決如主文。
本案經檢察官王光傑到庭執行職務。
中    華    民    國   100    年    11    月    17    日
                  刑事第三庭  法   官   黃姿育
以上正本證明與原本無異。
如不服本判決應於收受判決後10日內向本院提出上訴書狀，並應
敘述具體理由；其未敘述上訴理由者，應於上訴期間屆滿後20日
內向本院補提理由書（均須按他造當事人之人數附繕本）「切勿
逕送上級法院」。
中    華    民    國   100    年    11    月    17    日
                               書記官   鍾小屏
附錄法條
毒品危害防制條例第10條
施用第一級毒品者，處 6 月以上 5 年以下有期徒刑。
施用第二級毒品者，處 3 年以下有期徒刑。